【裁判字號】    92,訴,1185
【裁判日期】    920828
【裁判案由】    偽造文書等
【裁判全文】
臺灣臺北地方法院刑事判決                        九十二年度訴字第一一八五號
    公  訴  人  臺灣臺北地方法院檢察署檢察官
    被      告  乙○○
右列被告因偽造文書等案件，經檢察官提起公訴（九十二年度偵字第二一六六號），
本院判決如左：
    主      文
乙○○竊盜，處拘役參拾日，如易科罰金，以參佰元折算壹日。又行使偽造私文書，
足以生損害於他人，處有期徒刑參月，如易科罰金，以參佰元折算壹日；偽造切結書
上立書人簽章欄內偽造之「程怡庭」簽名及指印署押各壹枚均沒收。主刑部分均緩刑
參年。
    事      實
一、乙○○患有憂鬱症，精神狀況時好時壞，於民國九十一年十一月二十日下午三時
    二十分許，意識清楚，精神狀況良好時（未罹於心神喪失或精神耗弱之狀態），
    意圖為自己不法之所有，至台北市○○區○○路一二五巷十三號「惠康百貨股份
    有限公司」（以下簡稱惠康公司）賣場內，徒手竊取該賣場商品架上之伯朗咖啡
    十八瓶、歐典椰樹鮮椰奶二瓶、麥斯威爾咖啡二瓶等物品（價值共計新台幣八百
    八十元），得手後置於其自備之購物袋內；惟於竊取鮮椰奶放入袋內時，為賣場
    店長甲○○目睹。嗣乙○○佯欲購買另一瓶牛奶，僅持該一瓶牛奶至櫃臺結帳，
    而未將袋內前述竊得商品取出結帳，即欲離開賣場，旋為該賣場店長甲○○發現
    ，並請乙○○至該賣場店長室內說明。乙○○初雖否認行竊，然於店長室內，經
    甲○○表明賣場有錄影存證後，乙○○乃同意簽具切結書，詎乙○○為圖掩飾真
    實身份以求卸責，竟以實無其人之「程怡庭」名義於立書人簽章欄內簽名及按捺
    指印，偽造署押冒名製作切結書，並填具虛構之
    後，交予甲○○而行使之，使惠康公司人員甲○○有誤認該文書真正之危險，而
    足以生損害於惠康公司及甲○○，嗣經甲○○依切結書內容求證後，發現並無程
    怡庭之人，始報警處理而查知上情。
二、案經台北市政府警察局萬華分局報請台灣台北地方法院檢察署檢察官偵查起訴。
    理      由
一、訊據被告乙○○固坦承：因不甘心遭甲○○指稱行竊，且要求賠償，乃故於切結
    書上簽寫「程怡庭」之不實姓名，偽造「程怡庭」名義製作切結書，持以交付甲
    ○○之事實；惟矢口否認有竊盜犯行，辯稱：甲○○自其購物袋內發現之上述物
    品，均係其甫自福利中心購得之物，並非自上開賣場竊取云云。惟查：右揭事實
    ，業據證人甲○○到庭證稱：（檢察官詰問：你當天有要求被告書立切結書？）
    有；（檢察官詰問：為何要請被告簽立這張切結書？）我看到被告偷我們東西並
    沒有結帳，所以依照公司規定請她簽立這張切結書；（檢察官詰問：當天你有看
    到被告偷取你們公司何東西？）我看到她拿我們的椰子汁；（法官提示偵查卷第
    九頁；檢察官詰問：是切結書上所說的椰奶？）是；（檢察官詰問：你在哪個位
    置看到被告偷東西？）在冷藏冰箱前面；（檢察官詰問：你當時站在何處？法官
    諭請證人劃現場圖）就是現場圖所示位置；（檢察官詰問：在被告拿椰奶時，你
    為何認為她在偷你們東西？）被告自己帶購物袋進來，她又自己將東西放她購物
    袋裡面；（檢察官詰問：公司在賣場提供何物品供客戶選購載運物品？）購物籃
    及購物車；（檢察官詰問：被告有無付椰奶費用？）沒有；（檢察官詰問：你在
    何處把被告攔下來？）在收銀台附近；（檢察官詰問：你在收銀台把被告攔下來
    之後，你如何向被告表示來意？）我詢問被告說有無東西未結帳，她說沒有，我
    請她把購物袋的東西讓我看，我看了之後裡面有椰奶及店裡販賣的東西，我請被
    告提出這些物品來源證明，她沒辦法提出；（檢察官詰問：在你檢查被告這些物
    品之後，你有無要求被告書立切結書？）有，我請她到店長室，她承認她有拿這
    些東西，因為開庭很麻煩，我們希望和解，就請她簽切結書，我們照上面所書寫
    的電話查，結果發現被告所留電話是假電話，我們覺得她沒有誠意，我們就報警
    ；（檢察官詰問：被告為何到店長室後承認她有拿東西，是否你們有做什麼動作
    ？）可能是因為她拿不出軍公教的收據來，我有跟她說我親眼看到她拿了兩瓶椰
    奶；（檢察官詰問：你在警訊陳述時是否為當天情形？）是，一般都是這樣處理
    ，我有請我們店裡員工點貨架上的數量，就是發現短少這些貨品；（法官問：你
    如何確定從被告袋內找出的物品就是你們店裡的物品？）因為這些東西都是我們
    店裡有在販賣的東西，且我有請我們店裡員工清點貨架，發現短少更多數量，而
    且我們前一晚已經整理過貨架上的物品，當天並沒有賣出那麼多咖啡，可見當時
    貨架上短少的咖啡就是被告拿走；（法官問：（提示贓物領據）贓物領據的物品
    都是從被告袋裡拿出的嗎？）是等情明確（本院審判筆錄參照），且具結擔保其
    陳述之真實性，並繪有目睹被告行竊相關位置之現場圖可證，及甲○○為具領人
    之贓物認領保管收據、被告偽造之「程怡庭」切結書影本在卷可考。足見自被告
    手持袋內起出之咖啡、椰奶等商品，確係被告取自惠康公司上述賣場之物。被告
    初於偵查中辯稱：這些東西在福利中心買，不知福利社在哪裡云云；嗣於本院改
    辯稱：在西藏路一家軍公教福利中心購得上述物品云云，顯然前後不符而屬卸責
    之詞，不足採信。參以：(1)被告於本院自承：我也表達願意用原價買回（上述物
    品），但店家不肯，只是要我賠償二十倍，我就很生氣，才會簽假姓名及住址等
    語明確（本院審判筆錄第十頁參照）；顯見被告於簽寫切結書時，曾表示願以原
    價購買前開被查獲之商品，而默示承認該等被查獲之咖啡、鮮椰奶等商品係取自
    惠康公司前述賣場內之貨品。況被告於本院一度辯稱：證人甲○○所稱之兩瓶鮮
    椰奶其有付帳等語；更足見被告亦不否認甲○○所稱被告放入袋中之鮮椰奶二瓶
    為惠康公司賣場內之貨品。且果被告確信上述商品係自行購自他處，焉有委屈同
    意再次出價買入之理？被告所辯顯與其簽具切結書，確認竊取物品之數量、名稱
    、價值之客觀事實不符，不足採信。(2)被告於本院審理期日自承本案之咖啡及鮮
    椰奶均裝在其袋子，沒有拿出來結帳等語甚詳（本院審判筆錄第十二頁參照），
    更足見被告有自前述賣場竊取咖啡及鮮椰奶等商品之不法所有意圖。(3)被告於偵
    查中雖主張自己罹有憂鬱症等情；然於本院供稱：其主張有憂鬱症的病，只是請
    法官量刑從輕，並不是主張其憂鬱症與起訴竊盜事實有何關係等語明確（本院審
    判筆錄第二頁參照）。參諸被告案發後於警訊及偵查中，均能就所為及時間、地
    點為明確之供述，且清楚交代其何以假冒「程怡庭」名義製作切結書之原委，足
    徵其行為時之意思決定能力及行為控制力均未較常人減弱，應未罹於精神耗弱或
    心神喪失之狀態。綜上所述，本件事證明確，被告犯行堪以認定。
二、核被告所為，係犯刑法第第三百二十條第一項之竊盜罪、同法第二百十六條、第
    二百十條之行使偽造私文書罪。被告偽造「程怡庭」簽名及指印署押之作為，係
    偽造私文書之部分行為；其偽造私文書後進而持以行使，該偽造之低度行為為行
    使之高度行為所吸收，均不另論罪。被告犯竊盜罪後，為掩飾身份，圖卸民刑事
    責任，而另犯行使偽造私文書罪，所犯二罪之犯意個別，行為互殊，應予分論併
    罰。爰審酌被告為圖小利，竊取他人財物，妨害他人財產法益，惟所竊財物價值
    僅八百八十元，數額不高，所生損害不大，且因店家要求高額賠償，心有不甘，
    始起意為本件行使偽造文書犯行之犯罪動機、犯後態度等一切情狀，分別量處如
    主文所示之刑，並各諭知易科罰金之折算標準。查被告前未曾受有期徒刑以上刑
    之宣告，有臺灣高等法院被告全國前案紀錄表在卷可按，其此次因為圖小利，及
    抗拒店家高額賠償之要求，一時失慮，為本件二罪犯行，犯後雖因憚於刑責而否
    認犯罪，惟被告經此刑事訴追之教訓，當知警惕悔悟，足信無再犯之虞，因認對
    被告所為前開主刑之宣告，以暫不執行為適當，爰併宣告二罪之主刑部分均緩刑
    三年，以啟自新。
三、偽造切結書上立書人簽章欄內偽造之「程怡庭」簽名及指印署押各一枚，均係被
    告偽以程怡庭名義所為，依刑法第二百十九條規定宣告沒收。
四、被告雖自陳罹患憂鬱症，然其於本院審理時均能就法院訊問事項為連續陳述，且
    就案發當時之時間、地點、發生經過均可清楚陳述，顯於本院審判期日中並無因
    智能障礙無法為完全陳述之情事，毋庸指定公設辯護人為其辯護，附此說明。
據上論斷，應依刑事訴訟法第二百九十九條第一條前段，刑法第三百二十條第一項、
第二百十六條、第二百十條、第四十一條第一項前段、第七十四條第一款，第二百十
九條，罰金罰鍰提高標準條例第一條前段、第二條，判決如主文。
本案經檢察官蔡立文到庭執行職務
中      華      民      國    九十二    年      八      月    二十八    日
                                台灣台北地方法院刑事第十三庭
                                        法  官  朱瑞娟
右正本證明與原本無異。
如不服本判決，應於判決送達後十日內向本院提出上訴狀（應抄附繕本）。告訴人或
被害人如對於本判決不服者，應具備理由請求檢察官上訴，其上訴期間之計算係以檢
察官收受判決正本之日期為準。
                                        書記官  蔡梅蓮
中      華      民      國    九十二    年      八      月    二十九    日
附錄本案論罪科刑法條全文
中華民國刑法第三百二十條第一項：
意圖為自己或第三人不法之所有，而竊取他人之動產者為竊盜罪，處五年以下有期徒
刑、拘役或五百以下罰金。
中華民國刑法第二百一十條
 (偽造變造私文書罪)
偽造、變造私文書，足以生損害於公眾或他人者，處五年以下有期徒刑。
中華民國刑法第二百一十六條
 (行使偽造變造或登載不實之文書罪)
行使第二百十條至第二百十五條之文書者，依偽造、變造文書或登載不實
事項或使登載不實事項之規定處斷。


司法院資訊處製作；財團法人民間司法改革基金會備份。
